臺北高等行政法院判決
　　　　　　　　　　　　　　　　　　 94年度訴字第00441號
　　　　　　　　　　　　　　　.
原　　　告　暐順營造股份有限公司
代　表　人　甲○○
訴訟代理人　陳民雄（會計師）
被　　　告　新竹市稅捐稽徵處
代　表　人　乙○○（處長）
訴訟代理人　丙○○
　　　　　　丁○○
上列當事人間因印花稅事件，原告不服新竹市政府中華民國93年
12月9日93年訴字第61號訴願決定，提起行政訴訟。本院判決如
下：
　　主  文
原告之訴駁回。
訴訟費用由原告負擔。
　　事  實
一、事實概要：
    緣原告於民國（下同）89年8月1日及88年9月16日分別與聯
    友光電股份有限公司及合泰半導體股份有限公司簽訂材料買
    賣契約書，原告即依印花稅法第13條規定，按較高稅率（即
    承攬契據稅率千分之1）貼繳印花稅票，惟嗣後原告於93年8
    月2日具文表示前開合約僅為材料買賣合約，應按印花稅法
    第7條第5款之規定貼繳12元之印花稅票，申請按稅捐稽徵法
    第28條規定退回其溢繳之印花稅款，經被告機關認前開合約
    兼具「買賣及承攬」之性質，於93年8月9日以新市稅消字第
    0930022817號函否准，原告不服，提起訴願遭決定駁回，遂
    提起本件行政訴訟。
二、兩造聲明：
　　(一)原告聲明求為判決：1.訴願決定、原處分均撤銷；並請求
                          判決被告機關應作成退還溢繳印花
                          稅款新台幣553,986元之行政處分
                          。
                        2.訴訟費用由被告負擔。
　　(二)被告聲明求為判決：1.駁回原告之訴。
                        2.訴訟費用由原告負擔。
三、兩造之爭點：被告機關以系爭合約兼具買賣及承攬之性質，
                否准原告申請退還溢繳印花稅款之申請，是否
                適法？
　　(一)原告主張之理由：
      1.稅捐稽徵法第28條：「納稅義務人對於因適用法令錯誤
        或計算錯誤溢繳之稅款，得自繳納之日起5年內提出具
        體證明，申請退還，逾期未申請者，不得再行申請。」
        ，財政部77年7月14日台財稅第770226570號函：「溢繳
        之印花稅如因適用法令錯誤或計算錯誤得申請退稅或抵
        繳」，79年7月9日台財稅第790210638號函：「實貼印
        花稅票案件亦得適用前函規定」。
      2.訴願機關以系爭合約內容包含運什費（公安衛生及環保
        材料費）及利管費，文意涵具承攬性質，認定為承攬合
        約，對事實誤解殊有不當。
        (1)運什費（公安衛生及環保材料費），乃原告於買賣材
          料交付買方後，材料包裝須予以處理所發生之費用，
          其金額為甲合約運什費912,633元，及乙合約公安衛
          生及環保材料費1,184,000元，佔合約金額315,268,9
          62元及266,441,779元之千分之2.9及千分之4.4，是
          為了完成材料買賣移轉所必要發生的簡單的處理費用
          。和改制前行政法院84年6月27日84判字第1603號函
          ，被告機關所持買賣合約內為完成買賣所發生之勞務
          須符合簡易、必要之見解相符。
        (2)買賣與承攬既俱為民法上債發生之原因，其為商業行
          為毫無疑義，故無論買賣也者或承攬也者均有追求合
          理之利潤目標，同時也有支付管銷費用及承擔風險之
          必要，故買賣、承攬合約均訂有利管費合乎商業常理
          。且商業上價格訂定因受市場上各種存在因素之影響
          ，定價方法頗多，舉例言之譬如：成本加成訂價法、
          目標報酬訂價法、認知價值訂價法、現行水準訂價法
          、投標訂價法等等不一而足，將主要材料成本加上買
          賣所須之利潤作為買賣合約之價款，此與承攬並無干
          係。按民法第71條明定：「法律行為，違反強制或禁
          止之規定者，無效。」，第72條明定：「法律行為有
          背於公共秩序或善良風俗者，無效。」。由於材料交
          付交期較長，材料價格變動之風險於買賣合約中由賣
          方承擔並無違法律規定，訴願機關以有限之商業實務
          ，認定為非為常規已失諸偏頗。
　　(二)被告主張之理由：
      1.相關法令：
        (1)印花稅法第5條第3、4款規定：「印花稅以左列憑證
          為課徵範圍：3、買賣動產契據：指買賣動產契據所
          立之契據。4、承攬契據：指一方為他方完成一定工
          作之契據；如承包各種工程契約、承印印刷品契約及
          代理加工契據等屬之。」
        (2)印花稅法第7條第3、5款規定：「印花稅稅率或稅額
          如左：3、承攬契據：每件按金額千分之1，由立約或
          立據人貼印花稅票。……5、買賣動產契據：每件稅
          額4元，由占約或立據人貼印花稅票」（註：本法規
          定之金額，以國幣為單位）
        (3)印花稅法第8條規定：「應納印花稅之憑證，於書立
          後交付或使用時，應貼足印花稅票；其稅額巨大不便
          貼用印花稅票者，得請由稽徵機關開給繳款書繳納之
          。」
        (4)印花稅法第13條規定第1項規定：「同一憑證而具有
          兩種以上性質；稅率相同者，僅按一種貼用印花稅票
          ；稅率不同者，應按較高之稅率計算稅額。」
        (5)民法第490條第1項規定：「稱承攬者，謂當事人約定
          ，一方為他方完成一定之工作，他方俟工作完成，給
          付報酬之契約」
        (6)財政部80年3月13日台財稅第800675669號函釋令：「
          同一契約書中包含器材之採購及安裝工程兩部分之概
          括承攬（統包）工程合約，係具有兩種以上性質之同
          一憑證，應依印花稅法第13條第1項之規定，貼用印
          花稅票」（詳原卷第119至123頁）
      2.本案原告主張被告機關以系爭合約內容包含運什費（公
        安衛生及環保材料費）及利管費，文意涵具承攬性質，
        認定為承攬合約，對事實誤解殊有不當乙節。按民法第
        490條第1項規定：「稱承攬者，謂當事人約定，一方為
        他方完成一定之工作，他方俟工作完成，給付報酬之契
        約」，本案系爭合約雖名稱均為「材料買賣契約書」，
        然究原告與聯友光電公司所簽訂之「材料買賣契約書」
        第3條訂購內容係包含運什費、利管費（詳原卷第104頁
        及100頁）、第11條付款辦法：「按月計價部分：工程
        總價之百分之95」（詳原卷第102頁），及與合泰半導
        體公司所簽訂之「材料買賣契約書」第3條訂購內容亦
        包含工安衛生及環保材料費、包商利潤及管理費（詳原
        卷第57頁至59頁）、第11款付款辦法：「2按月計價部
        分：工程總價的百分之90，月結50天。……4使照完成
        部分：工程總價的百之5，使照領取後月結50天。工程
        保留款部份：工程總價的百分之5」等規定（詳原卷第
        58-1頁），皆涉及需完成一定工作內容，並以完成施工
        進度作為付款之依據，與買賣契約係著重於財產權移轉
        之性質明顯不同，此應具有「承攬」之性質，對此原告
        主張材料之運什費及利潤為一般商業買賣常規與「承攬
        」無涉，並於93年9月23日提示補充說明書（詳原卷第
        112頁至118頁）︰「1、運什費：此非材料自出廠廠區
        運至甲方指定處所的運費，此項運費已含於材料費內，
        而是指欲將與甲方簽定材料買賣交付甲方之下腳料及衍
        生的垃圾及廢棄物拋棄的費用，……。比如購置的磁磚
        都會有紙盒包裝，交予甲方後，甲方只接收磁磚，紙盒
        會就當作垃圾，需以廢棄物方式運至環保局認可之垃圾
        處理場拋棄，為完成材料買賣必備的材料成本之一。…
        …3、利管費：指與原料廠商採購的原料轉交甲方後的
        利差調整，一般材料買賣與勞務合約都為長單，自訂約
        開始至交付完畢不隨物價調漲，亦即如有漲跌，均自此
        利管費調節……4、……所稱工程總價乃因工程分為材
        料買賣約及勞務承攬約，均委託本公司，故為便於請款
        ，乃以合約上相同定義之名為請款之依據……，「工程
        總價」即為「材料買賣」總價與「勞務承攬」總價之和
        ，至於「月結50天」乃指本公司依工程進度按月經甲方
        及所委監工核可後，將相關憑證送達甲方（如合泰）財
        務單位後，從合約規定的計價日期50天後以電匯方式匯
        入本公司戶頭，……」，因前項說明並未敘明系爭合約
        中所列之「環保費材料費」所指為何？經電詢原告，其
        表示與合泰半導體公司所簽訂「材料買賣合約」中所列
        之「環保費材料費」與前項說明之「運什費」為同一性
        質，據此，依上項原告之說明，系爭合約中所列之「運
        什費」及「環保費材料費」係原告因完成材料下腳廢棄
        物清理之一定工作而向另一方所領取之承攬報酬，利管
        費則為原告完成竹南廠及FAB-2A新建工程，所獲取之勞
        務報酬，此皆與前揭民法及印花稅法第5條第4款所稱「
        承攬之定義」相符，是本案系爭合約兼具「買賣及承攬
        」性質自明。
      3.另原告稱買賣與承攬俱為民法上債發生之原因，其屬商
        業行為均追求合理之利潤，同時也要支付管銷費用及承
        擔風險，故買賣、承攬合約均訂有利管費合乎常理，由
        於材料交付期較長，材料價格變動之風險於買賣合約中
        由賣方承擔並無違法律規定等語，查利潤費核屬包商欲
        獲取其施作工程之利潤金額、管理費則為工程施工中人
        事及場地管理等支出之費用，與前述民法規定買賣重在
        財產權之移轉及價金之支付無涉，應屬承攬之範疇，又
        印花稅為憑證稅，係依其書面作成合約書所載內容之性
        質而按印花稅第7條規定分按印花稅稅率或稅額貼用印
        花稅票，依法有據，洵無違誤。
      4.另申稱被告機關分別於88年11月23日及90年8月23日以
        新市稅工字第88222692及90218487號函（詳原卷第167-
        1頁至167-2頁）要求原告提供系爭合約調查，其結果核
        無疑異云云，惟查前揭2函僅是請原告提供承包工程合
        約書，查核該工程有無短、漏開發票等違章漏稅情事，
        應無涉及印花稅事宜，此可由系爭2本材料合約書未蓋
        有被告機關88及90年印花稅查驗章得以證之（詳原卷第
        1頁至第104頁），反觀上開合約書印花稅查驗章日期為
        92年9月29日，是以原告稱係因被告機關於93年3月通知
        其按承攬稅率貼花方誤貼之說詞，實不足採據。再退步
        言之，被告機關縱然於88及90年發函調查，依稅捐稽徵
        法第21條第1項第2款所規定5年之核課期間內，被告機
        關若發現有短、漏稅情事，仍可依同法第21條第2項規
        定補稅處罰，合予敘明。
      5.綜上查核，本案系爭合約甲、乙之運什費（工安衛生及
        環保材料費）、利管費（包商利潤及管理費）與其他材
        料買賣係兩種可區分性之標的，參照改制前行政法院84
        年判字第1603號判決，前者為定量之工作，後者為動產
        ，原告稱系爭合約純屬買賣性質顯與事實不符，按印花
        稅法第13條規定第1項規定：「同一憑證而具有兩種以
        上性質；稅率相同者，僅按一種貼用印花稅票；稅率不
        同者，應按較高之稅率計算稅額。」及印花稅法第7條
        第1項第3款規定：「印花稅稅率或稅額如左：3、承攬
        契據：每件按金額千分之1，由立約或立據人貼印花稅
        票。……」，本件系爭合約原即按較高稅率（即承攬契
        據稅率）依契約總價（與聯友光電公司之材料買賣合約
        契約總價為300,256,154元，與合泰半導體之材料買賣
        合約契約總價為253,754,075元）千分之1貼繳印花稅票
        （分別為300,256元及253,754元），實無適用法令錯誤
        或計算錯誤溢繳之稅款，被告機關否准原告依稅捐稽徵
        法第28條規定申請退還所稱溢繳稅款之請求，揆諸前揭
        規定並無違誤，仍應予維持。
      6.據上論結，本件提起行政訴訟實無理由，請將原告之訴
      　駁回，以維稅政。
　　理  由
一、按「納稅義務人對於因適用法令錯誤或計算錯誤溢繳之稅款
    ，得自繳納之日起5年內提出具體證明，申請退還，逾期未
    申請者，不得再行申請。」稅捐稽徵法第28條定有明文；次
    按「稱買賣者，請當事人約定一方移轉財產權於他方，他方
    支付價金之契約。」、「稱承攬者，謂當事人約定，一方為
    他方完成一定之工作，他方俟工作完成，給付報酬之契約」
    支付價金之契約。」分別為民法第345條第1項及第490條第1
    項規定甚明；又印花稅法第5條第3、4款規定：「印花稅以
    左列憑證為課徵範圍：3、買賣動產契據：指買賣動產契據
    所立之契據。4、承攬契據：指一方為他方完成一定工作之
    契據；如承包各種工程契約、承印印刷品契約及代理加工契
    據等屬之。」第7條第3、5款規定：「印花稅稅率或稅額如
    左：3、承攬契據：每件按金額千分之1，由立約或立據人貼
    印花稅票。……5、買賣動產契據：每件稅額4元，由占約或
    立據人貼印花稅票」（註：本法規定之金額，以國幣為單位
    ）第8條規定：「應納印花稅之憑證，於書立後交付或使用
    時，應貼足印花稅票；其稅額巨大不便貼用印花稅票者，得
    請由稽徵機關開給繳款書繳納之。」第13條規定第1項規定
    ：「同一憑證而具有兩種以上性質；稅率相同者，僅按一種
    貼用印花稅票；稅率不同者，應按較高之稅率計算稅額。」
    又財政部80年3月13日台財稅第800675669號函釋：「同一契
    約書中包含器材之採購及安裝工程兩部分之概括承攬（統包
    ）工程合約，係具有兩種以上性質之同一憑證，應依印花稅
    法第13條第1項之規定，貼用印花稅票。」上揭函釋意旨，
    與法律規定並無違背，稅捐稽徵機關辦理相關案件，自得援
    用。
二、本件原告於89年8月1日及88年9月16日分別與聯友光電股份
    有限公司及合泰半導體股份有限公司簽訂材料買賣契約書，
    原告即依印花稅法第13條規定，按較高稅率（即承攬契據稅
    率千分之1）貼繳印花稅票，惟嗣後原告於93年8月2日具文
    表示前開合約僅為材料買賣合約，應按印花稅法第7條第5款
    之規定貼繳12元之印花稅票，申請按稅捐稽徵法第28條規定
    退回其溢繳之印花稅款，經被告機關認前開合約兼具「買賣
    及承攬」之性質，於93年8月9日以新市稅消字第0930022817
    號函否准，原告不服，提起訴願，遭決定駁回，循序起訴意
    旨略以：買賣與承攬既俱為民法上債發生之原因，其為商業
    行為毫無疑義，無論買賣或承攬均有追求合理之利潤目標，
    同時也有支付管銷費用及承擔風險之必要，故買賣、承攬合
    約均訂有利管費合乎商業常理，商業上價格訂定因受市場上
    各種存在因素之影響，將主要材料成本加上買賣所須之利潤
    作為買賣合約之價款，此與承攬並無干係；且由於材料交付
    交期較長，材料價格變動之風險於買賣合約中由賣方承擔並
    無違法律規定；系爭運什費（公安衛生及環保材料費），乃
    原告於買賣材料交付買方後，材料包裝須予以處理所發生之
    費用，係為了完成材料買賣移轉所必要發生的簡單的處理費
    用，與買賣合約內為完成買賣所發生之勞務須符合簡易、必
    要之見解相符，原處分以系爭合約內容包含運什費（公安衛
    生及環保材料費）及利管費，認兼具承攬性質，殊有不當云
    云。
三、卷查原告於89年8月1日及88年9月16日分別與聯友光電股份
    有限公司及合泰半導體股份有限公司簽訂系爭材料買賣契約
    書，合約名稱雖均為「材料買賣契約書」，然觀諸原告與聯
    友光電公司所簽訂之「材料買賣契約書」第3條訂購內容係
    包含運什費、利管費、第11條付款辦法則約定：「按月計價
    部分：工程總價之百分之95」；另原告與合泰半導體公司所
    簽訂之「材料買賣契約書」第3條訂購內容亦包含工安衛生
    及環保材料費、包商利潤及管理費、第11款付款辦法約定：
    「2按月計價部分：工程總價的百分之90，月結50天。……4
    使照完成部分：工程總價的百之5，使照領取後月結50天。
    工程保留款部份：工程總價的百分之5」等情；有89年8月1
    日及88年9月16日材料買賣契約書附原處分卷可稽；核其約
    定內容，實質上皆已涉及需完成一定工作內容，並以完成施
    工進度作為付款之依據，與承攬之性質相符，而與買賣契約
    係著重於財產權移轉之性質明顯不同；是被告認定系爭材料
    買賣契約書兼具承攬之性質，應依印花稅法第13條規定，按
    稅率千分之1貼繳印花稅票，乃否准原告退回溢繳之印花稅
    款之申請，並無不合。
四、原告雖主張系爭合約僅為材料買賣合約，應按印花稅法第7
    條第5款之規定貼繳12元之印花稅票，材料之運什費及利潤
    為一般商業買賣常規，與「承攬」無涉，並於93年9月23日
    提出補充說明書（參原處分卷112頁至118頁）謂︰「1、運
    什費：此非材料自出廠廠區運至甲方指定處所的運費，此項
    運費已含於材料費內，而是指欲將與甲方簽定材料買賣交付
    甲方之下腳料及衍生的垃圾及廢棄物拋棄的費用，……。比
    如購置的磁磚都會有紙盒包裝，交予甲方後，甲方只接收磁
    磚，紙盒主張1、運什費：此非材料自出廠廠區運至甲方指
    定處所的運費，此項運費已含於材料費內，而是指欲將與甲
    方簽定材料買賣交付甲方之下腳料及衍生的垃圾及廢棄物拋
    棄的費用，……。比如購置的磁磚都會有紙盒包裝，交予甲
    方後，甲方只接收磁磚，紙盒會就當作垃圾，需以廢棄物方
    式運至環保局認可之垃圾處理場拋棄，為完成材料買賣必備
    的材料成本之一。……3、利管費：指與原料廠商採購的原
    料轉交甲方後的利差調整，一般材料買賣與勞務合約都為長
    單，自訂約開始至交付完畢不隨物價調漲，亦即如有漲跌，
    均自此利管費調節……4、……所稱工程總價乃因工程分為
    材料買賣約及勞務承攬約，均委託本公司，故為便於請款，
    乃以合約上相同定義之名為請款之依據……，「工程總價」
    即為「材料買賣」總價與「勞務承攬」總價之和，至於「月
    結50天」乃指本公司依工程進度按月經甲方及所委監工核可
    後，將相關憑證送達甲方（如合泰）財務單位後，從合約規
    定的計價日期50天後以電匯方式匯入本公司戶頭，……」，
    原告亦不爭系爭合約中所列之「環保費材料費」，其性質與
    「運什費」為同一性質；次查利潤費核屬包商欲獲取其施作
    工程之利潤金額、管理費則為工程施工中人事及場地管理等
    支出之費用，與前述民法規定買賣重在財產權之移轉及價金
    之支付無涉，應屬承攬之範疇，又印花稅為憑證稅，係依其
    書面作成合約書所載內容之性質而按印花稅第7條規定，分
    按印花稅稅率或稅額貼用印花稅票；茲系爭合約中所列之「
    運什費」及「環保費材料費」係原告因完成材料下腳廢棄物
    清理之一定工作而向另一方所領取之承攬報酬，利管費則為
    原告完成竹南廠及FAB-2A新建工程，所獲取之勞務報酬，此
    皆與前揭民法及印花稅法第5條第4款所稱「承攬之定義」相
    符，是系爭合約已兼具「買賣及承攬」性質。從而，系爭合
    約甲、乙之運什費（工安衛生及環保材料費）、利管費（包
    商利潤及管理費）與其他材料買賣係兩種可區分性之標的，
    前者為定量之工作，後者為動產（改制前行政法院84年判字
    第1603號判決參照），原告稱系爭合約純屬買賣性質，顯與
    事實不符。系爭合約原即按較高稅率（即承攬契據稅率）依
    契約總價（與聯友光電公司之材料買賣合約契約總價為
    300,256, 154元，與合泰半導體之材料買賣合約契約總價為
    253,754,075元）千分之1貼繳印花稅票（分別為300,256元
    及253,754元），並無適用法令錯誤或計算錯誤致溢繳之稅
    款；原告上揭主張，尚難採據。
五、綜上所述，原告起訴論旨，容非可採。被告以系爭合約兼具
    買賣及承攬之性質，否准原告依稅捐稽徵法第28條規定申請
    退還所稱溢繳稅款，並無違誤，訴願決定遞予維持，亦無不
    合；原告訴請撤銷，併請判命被告機關應作成退還溢繳印花
    稅款新台幣553,986元之行政處分，均為無理由，應予駁回。
六、兩造其餘主張陳述，於判決結果不生影響，無庸一一論列，
    併予敘明。
據上論結，本件原告之訴為無理由，爰依行政訴訟法第98條第3
項前段，判決如主文。
中　　華　　民　　國　　94　　年　　12　　月　　29　　日
                  第六庭審判長法  官   林樹埔
                              法  官　 曹瑞卿
                              法  官　 許瑞助
上為正本係照原本作成。
如不服本判決，應於送達後20日內，向本院提出上訴狀並表明上
訴理由，如於本判決宣示後送達前提起上訴者，應於判決送達後
20日內補提上訴理由書（須按他造人數附繕本）。
中　　華　　民　　國　　94　　年　　12　　月　　29　　日
                              書記官   吳芳靜
